【裁判字號】    98,上訴,199
【裁判日期】    980409
【裁判案由】    偽造文書等
【裁判全文】
臺灣高等法院刑事判決                 98年度上訴字第199號
上  訴  人  臺灣臺北地方法院檢察署檢察官
上  訴  人
即  被  告  甲○○○○○○ ○○○○
                    （現於內政部入出國及移民署宜蘭收容所
                    收容中）
上列上訴人因被告偽造文書等案件，不服臺灣臺北地方法院97年
度訴字第2134號，中華民國97年12月29日第一審判決（起訴案號
：臺灣臺北地方法院檢察署97年度偵字第20889 號），提起上訴
，本院判決如下：
    主  文
原判決關於行使變造公文書及定執行刑部分均撤銷。
甲○○○○○○ ○○○○共同行使變造公文書，足以生損害於公眾及他人，
處有期徒刑壹年貳月，並於刑之執行完畢或赦免後，驅逐出境；
扣案變造之印尼國護照內基本資料頁及中華民國核發之簽證上經
換貼甲○○○○○○ ○○○○之相片各壹張，均沒收。
    事  實
一、甲○○○○○○ ○○○○為印尼國籍之外國女子，緣其曾於民國91 年7
    月18日以監護工名義來臺工作，但因不堪工作量過大，而於
    93年9 月26日脫逃原雇主之工作處所，迄至94年6月2日為警
    查獲後，於同年7月1日遭強制出境，並列管登記，其為謀能
    再度入境臺灣工作，竟與真實姓名年籍不詳自稱為VILAN 之
    成年女子共同基於非法入境我國、行使變造護照、變造公文
    書、偽造私文書及明知為不實之事項，而使公務員登載職務
    上所掌公文書之犯意聯絡，於96年4 月間某日，在印尼國內
    不詳處所，由甲○○○○○○ ○○○○先交付其本人照片4張與VILAN，
    再由VILAN將印尼國外交部所核發「SUSANTI TJUNG」名義之
    印尼國護照基本資料頁抽換，改貼上甲○○○○○○ ○○○○本人之相
    片，及將護照號碼塗改為B143107 號（所涉變造印尼國護照
    部分，係在中華民國領域外所犯，復非屬刑法第5條至第8條
    所定我國對於中華民國領域外所列舉犯罪類型或特定條件有
    審判權之範疇），並在我國外交部領事事務局派駐印尼國辦
    事之公務員所核發屬公文書之簽證號碼095JKT016601號中華
    民國簽證，換貼成甲○○○○○○ ○○○○之相片，甲○○○○○○ ○○○○旋於
    96年6月6日（起訴書誤載為97年6 月6日）與VILAN一同搭機
    抵達臺灣桃園國際機場後，為完成通關手續，由VILAN以「
    SUSANTI TJUNG」名義偽造入境登記表1張，與上開「SUSAN
    TI TJUNG」名義經變造之印尼國護照暨內附經變造由我國所
    核發之簽證，交甲○○○○○○ ○○○○持向內政部入出國及移民署公
    務人員查驗而行使，而進入臺灣，使該署不知情之公務員將
    前述不實事項，登載於職務上所掌管之旅客入出境查詢公文
    書，足生損害於SUSANTI TJUNG 本人、我國外交部領事事務
    局對於簽證核發管理及我國內政部入出國及移民署對於入境
    管理之正確性。嗣於97年7 月17日，甲○○○○○○ ○○○○因從事非
    法賣淫行為為警查獲後，始循線查悉上情。
二、案經內政部入出國及移民署移送臺灣臺北地方法院檢察署檢
    察官偵查起訴。
    理  由
一、訊據被告甲○○○○○○ ○○○○矢口否認上開行使變造公文書等犯行
    ，辯稱：係印尼仲介公司人員VILAN告知伊只需新臺幣15 萬
    元，即可代辦臺灣合法工作證，讓伊可以合法在臺工作，伊
    信以為真，乃交付代辦費及相關文件，直至入境臺灣高雄小
    港機場，伊始知係持偽造他人護照抵臺，伊並無與VILAN 共
    同變造護照及身分非法入境臺灣工作之意圖云云。惟查，上
    開犯罪事實業據被告於原審坦承不諱，而被告行使變造印尼
    國護照、中華民國簽證、偽造私文書入境而使公務員登載不
    實犯行，有被告及SUSANTI TJUNG 之外勞居留資料查詢、被
    告之中華民國外僑居留證影本、入境登記表、SUSANTI TJUN
    G之旅客入出境記錄查詢各1紙附卷可稽，復有「SUSANTI TJ
    UNG」之印尼國護照1本扣案可佐。又被告所持用入境臺灣之
    上開印尼國護照暨內附中華民國核發之簽證，經入出國及移
    民署國境事務大隊鑑識調查隊鑑驗結果，編號B143107 號署
    名為SUSANTI TJUNG 之印尼國護照為變造護照，其變造手法
    係變造並抽換基本資料頁，編號095JKT016601號署名SUSANT
    I TJUNG 之中華民國簽證為變造簽證，其變造手法係塗改照
    片，有該隊97年7月25日鑑定書1份在卷可憑。足見被告於原
    審之自白與事實相符，應堪採為認定事實之依據。又被告曾
    於91年7 月18日以監護工名義來臺工作，但因不堪工作量過
    大，而於93年9月26日脫逃原雇主之工作處所，迄至94年6月
    2日為警查獲後，於同年7 月1日遭強制出境之事實，為其所
    不爭，並有外勞居留資料查詢在卷可參。是被告對於來臺工
    作之申請流程及應行注意事項，應有所瞭解，且衡以其既前
    遭我國強制出境，則對於其欲再以正常程序申請來臺工作，
    應無法獲准乙情，亦應知之甚詳，惟其猶貲資新臺幣15萬元
    委請仲介VILAN代辦來臺事宜，益徵其確有與VILAN共同以非
    法方式入境我國之意圖，被告前揭所辯，顯係事後卸責之詞
    ，自無足採。本件事證明確，被告行使變造公文書等犯行堪
    以認定，應予依法論科。
二、論罪部分：
  (一)按刑法第5條第7款規定，同法第211條、第214條、第21 8條
    及第216條行使第211條、第213條、第214條文書之偽造文書
    罪，凡在中華民國領域外所犯，仍應適用我國刑法之規定，
    則被告在中華民國境外之印尼，與真實姓名年籍不詳自稱為
    VILAN之成年女子共同基於犯意聯絡，而變造「SUSANTI TJU
    NG」名義之屬特種文書之印尼護照行為，非屬刑法第5 條所
    定仍應適用我國刑法之在中華民國領域外犯罪，是我國本即
    無從就上開犯罪加以審理判決甚明，至被告與VILAN 共同基
    於犯意聯絡，而變造屬公文書之中華民國簽證部分，既係犯
    刑法第211 條變造公文書，而屬刑法第5條第7款所定仍應適
    用我國刑法之在中華民國領域外犯罪，則此部分我國法院自
    屬有審判權。
  (二)核被告將變造印尼國護照、中華民國簽證、偽造之旅客入境
    登記表持交我國海關人員查驗行使，使我國證照查驗人員輸
    入不實之入境資料，足以生損害於SUSANTI TJUNG 本人權益
    、我國外交部領事事務局對於簽證核發管理及我國內政部入
    出國及移民署對於入境管理之正確性之行為，係犯刑法第21
    6條、第210條之行使偽造私文書罪、第216條、第211條之行
    使變造公文書罪、第216條、第212條之行使變造護照罪、第
    214 條之使公務員登載不實文書罪，被告非法入境我國所為
    ，另核係犯入出國及移民法第74條之未經許可入國罪。公訴
    人雖於論罪法條欄漏未論及被告行使變造公文書罪、變造護
    照罪部分，然此部分既經公訴人於犯罪事實欄中敘明，即在
    起訴範圍內，本院自應予以審理判決。另護照條例第24條條
    文雖未載明「中華民國護照」，然依該條例第1 條所揭示該
    條例係就中華民國護照之申請、核發及管理而為制訂，該條
    例中所指「護照」，自屬「中華民國護照」無疑，本件被告
    係行使變造印尼國護照入境我國，自無護照條例第24條第 2
    項、第1 項之適用。被告就行使變造護照、變造公文書、偽
    造私文書、使公務員登載不實文書及未經許可入國犯行，與
    VILAN 彼此間有犯意聯絡及行為分擔，均為共同正犯。被告
    將變造印尼國護照、中華民國簽證、偽造之旅客入境登記表
    持交我國海關人員查驗行使，使我國證照查驗人員輸入不實
    之入境資料，而得以進入臺灣，就所犯上開行使變造護照罪
    、行使變造中華民國簽證罪、行使偽造私文書罪、使公務員
    登載不實罪及入出國及移民法第74條之未經許可入國罪間，
    係基於為達成非法進入我國之目的所為之各個舉動，應屬法
    律概念之一行為，其一行為同時觸犯上開數罪名，為想像競
    合犯，應依刑法第55條規定，從一重之行使變造公文書罪處
    斷，公訴人認被告行使變造印尼護照及中華民國簽證之行為
    ，為使公務員登載不實之階段行為，及所犯上開罪名係數罪
    關係，均有未洽。
三、撤銷改判部分：
    原判決對被告予以論科，固非無見。惟查：(一)原判決於事實
    欄（原審誤載為「犯罪事實欄」）及理由欄，均認定被告與
    自稱VILAN 之不詳年籍成年女子，共犯行使變造公文書罪、
    變造公文書、偽造私文書及使公務員登載不實罪，然主文欄
    第1項部分，漏論「共同」行使變造公文書，已有未洽。
    (二)原審既認定：被告與前開自稱VILAN 之不詳年籍成年女子
    共同搭機抵達臺灣後，再由VILAN偽造入境登記表1張，交由
    被告持以向內政部入出國及移民屬公務人員查驗而行使，成
    功入境臺灣之事實；惟於論罪欄中，就被告與VILAN 間之共
    犯關係，疏未就入出國及移民法第74 條（原判決第4頁(二)項
    第8行誤載為同法第54條）部分論以共同正犯，亦有違誤。
    (三)原審認被告觸犯刑法第211條、第216條之行使變造公文書
    罪，然觀諸原審97年12月15日準備程序筆錄及審判筆錄，審
    判長均未於審理時告知被告亦涉犯上開二項罪名，容有未當
    。檢察官上訴指摘原判決關於上開被告行使變造公文書等犯
    行部分不當，為有理由，被告上訴，否認犯罪，雖無理由，
    然原判決既有上揭可議之處，自屬無法維持，應由本院將原
    判決撤銷改判。爰審酌被告明知其前因脫離雇主處所而遣送
    出境、列管，為謀再度來臺工作，竟未經SUSANTI TJUNG 同
    意或授權，使用「SUSANTI TJUNG」 名義經更換基本資料之
    變造印尼國護照、該護照內所附經換貼被告本人相片之我國
    核發之簽證及偽造之入境登記表，而於入境臺灣之際，冒用
    「SUSANTI TJUNG」名義，持前開變造印尼國護照暨內附中
    華民國簽證及偽造之入境登記表持向海關公務人員查驗，使
    公務人員因而將SUSANTI TJUNG 入境之不實事項登載於職掌
    之公文書上，足生損害於SUSANTI TJUNG 本人、我國外交部
    領事事務局對於簽證核發管理及我國內政部入出國及移民署
    對於入境旅客管理之正確性，並造成我國潛在社會治安問題
    ，及其犯後態度尚可等一切情狀，量處如主文第二項所示之
    刑。另被告為印尼國籍人士，有其護照影本附卷可稽，其係
    以非法方式入境我國而為本件犯行並受有期徒刑之宣告，顯
    不宜許之繼續在我國居留，併依刑法第95條之規定，諭知被
    告應於刑之執行完畢或赦免後，予以驅逐出境。扣案印尼國
    護照內之基本資料頁及中華民國所核發之簽證其中經換貼被
    告相片各1 張，均屬被告所有，且係供被告犯行使變造護照
    及行使變造公文書罪所用之物，應依刑法第38條第1項第2款
    規定宣告沒收。至被告偽造之入境登記表於繳交查驗人員後
    即屬內政部入出國及移民署所有，顯已非被告所有，自毋庸
    宣告沒收。又被告偽造入境登記表上GIVEN NAME(S) 欄所書
    寫之「SUSANTI TJUNG」之文字，其用意僅不過在識別入境
    者為何人，以便於海關查驗人員查對資料所用，並非表示入
    境者本人簽名之意思，因此前開文字之記載，尚不生偽造署
    名之問題，自不得另為沒收之諭知。
據上論斷，應依刑事訴訟法第369條第1項前段、第364條、第299
條第1項前段，入出國及移民法第74條，刑法第28條、第216條、
第210條、第211條、第212條、第214條、第55條、第95條、第38
條第1項第2款，刑法施行法第1條之1，判決如主文。
本案經檢察官侯寬仁到庭執行職務。
中    華    民    國    98    年    4     月    9     日
                  刑事第二十一庭審判長法  官  蘇隆惠
                                      法  官  曾家貽
                                      法  官  楊力進
以上正本證明與原本無異。
如不服本判決，應於收受送達後10日內向本院提出上訴書狀，其
未敘述上訴之理由者並得於提起上訴後10日內向本院補提理由書
（均須按他造當事人之人數附繕本）「切勿逕送上級法院」。
                                      書記官  何仁崴
中    華    民    國    98    年    4     月    9     日
附錄：本案論罪科刑法條全文
入出國及移民法第74條
未經許可入國或受禁止出國處分而出國者，處3年以下有期徒刑
、拘役或科或併科新臺幣90,000元以下罰金。
刑法第216條
行使第210條至第215條之文書者，依偽造、變造文書或登載不實
事項或使登載不實事項之規定處斷。
刑法第210條
偽造、變造私文書，足以生損害於公眾或他人者，處5年以下有
期徒刑。
刑法第211條
偽造、變造公文書，足以生損害於公眾或他人者，處1年以上7
年以下有期徒刑。
刑法第212條
偽造、變造護照、旅券、免許證、特許證及關於品行、能力服務
或其他相類之證書、介紹書，足以生損害於公眾或他人者，處1
年以下有期徒刑、拘役或300元以下罰金。
刑法第214條
明知為不實之事項，而使公務員登載於職務上所掌之公文書，足
以生損害於公眾或他人者，處3年以下有期徒刑、拘役或500元以
下罰金。


司法院資訊處製作；財團法人民間司法改革基金會備份。
